臺灣高等法院刑事判決
108年度上易字第2367號
上  訴  人  臺灣新北地方檢察署檢察官
被      告  林啓東  


選任辯護人  謝岳龍律師
            劉博中律師
上列上訴人因被告妨害名譽案件，不服臺灣新北地方法院108年
度易字第494號，中華民國108年8月26日第一審判決（起訴案號
：臺灣新北地方檢察署107年度偵字第25306號），提起上訴，本
院判決如下：
    主  文
上訴駁回。               
    理  由
一、經本院審理結果，認第一審判決對被告林啓東（下稱被告）
    為無罪之諭知，核無不當，應予維持，並引用第一審判決書
    記載之證據及理由（如附件）。
二、檢察官上訴意旨以：原判決認刑法第310條第1項之誹謗罪，
    係行為人要對不特定人或多數人始足當之，惟刑法上誹謗罪
    及公然侮辱之「公然」客觀構成要件顯屬不同，且誹謗罪之
    散布僅須主觀上有此意圖即可，並不以客觀上在特定多數人
    或不特定人面前指摘、傳述為必要，換言之，僅須有透過該
    特定少數人甚至僅一人散布於眾之風險時，即可該當於意圖
    散布於眾之主觀構成要件；況本案證人身為社區管理員，隨
    時有與社區住戶、其他管理員接觸之可能性，客觀上其亦傳
    述予告訴人(即被害人之配偶)知悉，是被告所為已該當於誹
    謗罪之構成要件，反觀原判決卻將主、客觀構成要件混淆，
    錯誤認定誹謗罪主觀上構成要件應與公然侮辱之客觀之公然
    構成要件一致，顯有判決適用法則不當之違誤云云。
三、本院按：按刑法第310條第1項之誹謗罪係以意圖散布於眾，
    而指摘或傳述足以毀損他人名譽之事為成立要件，此觀諸該
    法條之規定自明，是行為人必須基於散布於眾之意圖且有誹
    謗之故意，始足當之，如僅告知特定人或向特定機關陳述，
    即與犯罪構成要件不符（最高法院75年度台非字第175號、8
    3年度台非字第306號判決意旨參照）。易言之，刑法第310
    條第1項之誹謗罪，係以意圖散布於眾為前提，此為意思要
    件，而所謂「意圖散布於眾」係指期望將足以損人名譽之事
    散布於不特定人或多數人，使大眾得以知悉其內容者而言。
    因此，倘行為人僅將足以毀損他人名譽之事對特定人私下告
    知，並無傳播於眾或令眾人皆知之意思者，即與誹謗罪之構
    成要件不符，最高法院75年度台非字第175號判決意旨可供
    參照。經查：依證人即告訴人于正雲於警詢及原審證述如起
    訴書所載之情節，係聽聞證人陳羿彣轉述，其並未親自見聞
    被告有如起訴書所載之散布或傳述之情形。至證人陳羿彣於
    警詢、偵查及原審審理中則均證述：被告係在社區地下1樓
    管理室內，對其一人傳述如起訴書所載之情節在卷可查。而
    被告否認犯罪，對起訴事實堅決否認有其事，縱認證人陳羿
    彣所證述之情節為真，依證人陳羿彣所證述案發當時僅其一
    人在場，可知被告乃對特定人為陳述。準此，自難僅憑證人
    陳羿彣身為社區管理員隨時有與社區住戶、其他管理員接觸
    之可能性，而遽認被告在該處為如起訴書所載之傳述具有散
    布於眾之意圖。再者依檢察官所舉之證據及法院調查所得事
    證，尚無法使法院形成被告確有如起訴書所載之言詞散布予
    他人知悉之情形，是以自難僅因證人陳羿彣證述案發地點在
    社區地下1樓管理室內，即遽認被告有誹謗告訴人之故意及
    意圖。從而，被告被訴之罪即無法證明其成立，原審為被告
    無罪之諭知，經核無不當，檢察官猶執前詞上訴，指摘原判
    決不當，為無理由，應予駁回。
據上論結，應依刑事訴訟法第373條、第368條，判決如主文。
本案經檢察官楊唯宏聲請簡易判決處刑，檢察官楊唯宏提起上訴
，檢察官吳廣莉到庭執行職務。
中    華    民    國   109    年    2     月    11    日
                  刑事第二十一庭審判長法  官  許宗和
                                      法  官  黃玉婷
                                      法  官  黃惠敏
以上正本證明與原本無異。
不得上訴。
                                      書記官  吳錫欽
中    華    民    國    109   年    2     月    11    日